臺灣桃園地方法院刑事判決
                                     110年度交訴字第16號
公  訴  人  臺灣桃園地方檢察署檢察官 
被      告  潘清文



選任辯護人  李典穎律師（法扶律師)
上列被告因公共危險案件，經檢察官提起公訴（109年度調偵字
第2196號），本院判決如下：
    主  文
潘清文犯吐氣所含酒精濃度達每公升零點二五毫克以上而駕駛動
力交通工具，因而致人於死罪，處有期徒刑伍年陸月。
    事  實
一、潘清文（所涉肇事逃逸罪嫌，另經臺灣桃園地方檢察署檢察
    官為不起訴處分）自民國109 年9 月1 日上午11時許至同日
    下午3時許，與友人王鴻振在桃園市大園區竹圍漁港附近之
    餐廳飲用酒類，其知悉飲酒後吐氣所含酒精濃度達每公升0.
    25毫克以上者，不得駕駛動力交通工具，且客觀上能預見一
    般人飲酒後，駕駛車輛之注意力、反應力及控制力均會受酒
    精影響而降低，易導致車禍發生，危及自身及其他用路人之
    身體、生命安全，造成受傷或死亡之結果，其主觀上固無致
    人於死之故意，然仍未待體內酒精成分退卻，即基於酒後駕
    駛動力交通工具之犯意，於同日下午3時40分許，自上開餐
    廳駕駛車牌號碼0000-00號自用小客貨車上路，沿桃園市大
    園區漁港路往國際路3 段方向前進。嗣於同日下午4時5分許
    ，行經桃園市○○區○○路000號前時，本應注意汽車在未劃設
    慢車道之雙向二車道行駛時，均應在遵行車道內行駛；在劃
    有行車分向線之路段，超車時得駛越，但不能並行競駛。而
    依當時天候晴、日間有自然光線、柏油路面乾燥、無缺陷、
    無障礙物、視距良好等一切情狀，應無不能注意之情事，竟
    因飲酒後操控能力欠佳，疏未注意上情，而貿然駕車跨越行
    車分向線逆向行駛於對向車道。適吳友仁騎乘車牌號碼000-
    0000號普通重型機車，沿對向車道即桃園市大園區漁港路往
    彩虹橋之方向駛至，未及閃避而正面撞擊潘清文駕駛之上開
    車輛，吳友仁因此受有全身多發性骨折之傷勢。潘清文見狀
    ，立即下車查看，並通知救護車到場救護，經送醫急救後，
    吳友仁仍因上開傷勢導致出血性休克，而於同日下午5時19
    分不治死亡。又員警據報前往事故現場處理時，因潘清文未
    立即表明為肇事者，使員警誤認留置現場之友人王鴻振為肇
    事者，經調閱監視器畫面始悉上情，遂前往潘清文位於桃園
    市○○區○○街0巷00號住處，將潘清文帶返桃園市政府警察局
    大園分局竹圍派出所調查，並於同日下午6時47分許，對其
    施以吐氣酒精濃度檢測，測得其吐氣所含酒精濃度達每公升
    0.93毫克。
二、案經吳友仁之女張如君告訴暨臺灣桃園地方檢察署檢察官偵
    查起訴。
    理  由
壹、程序方面
一、本判決下列所引用被告潘清文以外之人於審判外之陳述（含
    書面陳述），被告及辯護人於本院準備程序中已明示同意上
    開陳述具有證據能力（見本院110年度交訴字第16號卷，下
    稱本院卷，第108頁），而檢察官迄於言詞辯論終結前亦未
    就證據能力之有無聲明異議，本院審酌上開證據資料作成時
    之情況，尚無違法、不當或顯不可信之情況，認以之作為證
    據應屬適當，依刑事訴訟法第159 條之5 規定，應認前揭供
    述證據均有證據能力。
二、本判決以下所引用之非供述證據，均與本件事實具有自然關
    聯性，且核屬書證、物證性質，又查無事證足認有違背法定
    程序或經偽造、變造所取得等證據排除之情事，復經本院依
    刑事訴訟法第164 條、第165 條踐行物證、書證之調查程序
    ，況檢察官、被告及辯護人對此部分之證據能力亦均不爭執
    ，是堪認均具有證據能力。
貳、實體方面
一、認定犯罪事實所憑之證據及理由：
　㈠上開事實，業據被告於偵查及本院審理中坦承不諱，核與證
    人王鴻振於警詢、偵查中之證述情節相符；且證人即吳友仁
    胞兄吳金着於警詢時，亦就被害人吳友仁係因本案事故而死
    亡乙節證述明確，復有員警職務報告、桃園市政府警察局道
    路交通事故當事人酒精測定紀錄表、道路交通事故現場圖、
    道路交通事故調查報告表㈠㈡、事故現場照片20張、現場監視
    器錄影光碟暨擷取圖片18張、車輛詳細資料報表、敏盛綜合
    醫院診斷證明書、臺灣桃園地方檢察署相驗屍體證明書、檢
    驗報告書及相驗照片、員警密錄器暨擷取圖片等件在卷可稽
    （見臺灣桃園地方檢察署109年度相字第1451號卷，下稱相
    卷，第23至24頁、第57頁、第79至83頁、第87至105頁、第1
    07至123頁、第125至127頁、第139頁、第145頁、第171至18
    1頁；臺灣桃園地方檢察署109年度偵字第28198號卷第59至6
    4頁；109年度調偵字第2196卷第25至30頁），足認被告上開
    任意性自白與事實相符，應可採信。
　㈡按汽車在未劃設慢車道之雙向二車道行駛時，均應在遵行車
    道內行駛；在劃有行車分向線之路段，超車時得駛越，但不
    能並行競駛。道路交通安全規則第97條第1項第3款定有明文
    。是被告駕車上路，自應遵循上開規定。查：
　⒈經本院當庭勘驗本案事故之現場監視器錄影畫面（檔名：「I
    MG_0208.MP4」），可見被告當時所駕車輛已跨越道路中央
    劃設之行車分向線，而逆向行駛於對向車道上，後隨即撞上
    沿對向車道行駛、迎面而來由被害人騎乘之機車，此有本院
    勘驗筆錄暨擷取圖片附卷足憑（見本院卷第141至146頁）。
    是被告駕車跨越行車分向線而逆向行駛之事實，至為明確。
　⒉而依當時天候晴、日間有自然光線、柏油路面乾燥、無缺陷
    、無障礙物、視距良好等一切情狀（參卷附道路交通事故調
    查報告表㈠，見相卷第81頁），應無不能注意之情事，被告
    卻因飲酒後導致其注意力、反應力及控制力均降低，而疏未
    注意上情，貿然駕車跨越行車分向線並撞擊被害人，應足認
    其就本案事故具有過失。
　⒊公訴意旨雖認被告當時係駕車跨越「分向限制線」而逆向行
    駛於對向車道，而認其未盡道路交通安全規則第97條第1項
    第2款所規範之注意義務等情。然參諸本院上開勘驗結果可
    知，本案事故路段道路中央所劃設者為「黃虛線」之行車分
    向線，而非「雙黃實線」之分向限制線，此觀卷附之監視器
    錄影畫面擷取圖片亦可明悉（見本院卷第143至146頁）。是
    公訴意旨此部分認定容有誤會，然此僅涉及過失態樣之差異
    ，無礙被告就本案事故具有過失之認定。此部分復經本院當
    庭告知被告亦可能涉犯上開型態之過失情節（見本院卷第10
    7頁），並經被告為具體答辯，爰就被告之過失態樣更正如
    事實欄所載。
  ㈢按加重結果犯，以行為人能預見其結果之發生為要件，所謂
    能預見乃指客觀情形而言，與主觀上有無預見之情形不同，
    若主觀上有預見，而結果之發生又不違背其本意時，則屬故
    意範圍，是以，加重結果犯對於加重結果之發生，並無主觀
    上之犯意可言（最高法院47年台上字第920號、91年台上字
    第50號判決意旨可資參照）。查，一般人在客觀上能預見於
    飲酒後駕車上路，會因酒精影響導致注意力、反應力、駕駛
    操控力均降低，若稍有不慎，極易導致車禍發生，危及自身
    及其他用路人之身體、生命安全，造成受傷或死亡之結果。
    而被告行為時乃年滿46歲之成年男子，且領有適當之汽車駕
    駛執照（參道路交通事故調查報告表㈡「駕駛資格情形」欄
    之記載，見相卷第83頁），乃具正常智識及相當社會經驗之
    人，客觀上自可預見上情。則其於飲酒後吐氣所含酒精濃度
    達每公升0.93毫克之情形下，猶駕車上路，且確造成本案事
    故並致被害人死亡，足認其行為與被害人死亡之結果間具有
    相當因果關係，雖被告主觀上無欲令被害人死亡之故意，惟
    此仍為其客觀上所能預見之事，自應就被害人死亡之加重結
    果負責。
  ㈣綜上，本件事證已臻明確，被告犯行堪以認定，應依法論科
    。
二、論罪科刑：　　
　㈠核被告所為，係犯刑法第185條之3第2項前段之駕駛動力交通
    工具，而有吐氣所含酒精濃度達每公升0.25毫克以上情形，
    因而致人於死罪。
　㈡本案不依刑法第59條規定酌減其刑：
　⒈辯護意旨雖以被告犯後坦承犯行，復已和告訴人達成和解，
    若科以刑法第185條之3第2項之法定最低刑度有期徒刑3年，
    尚有過重，請求依刑法第59條規定酌減其刑等語（見本院卷
    第155至156頁）。
　⒉惟按刑法第59條減輕其刑之規定，必須犯罪另有其特殊之原
    因與環境等，在客觀上足以引起一般同情，認為即予宣告法
    定最低刑期，猶嫌過重者，始有其適用。查，被告於本案犯
    行前之109年7月14日、同年8月30日，均有因酒後駕車之公
    共危險案件為警查獲之紀錄，此經被告供認無訛（見本院卷
    第137頁），並有本院109年度桃交簡字第3763號、109年度
    桃交簡字第4480號判決附卷可查（見本院卷第147至154頁）
    ，堪認被告於本案犯行前之2個月內，已二度飲酒後駕車為
    警查獲，第二次更係於本案案發前2日甫發生，猶未能警惕
    自身行為，再次飲酒後駕車，終因受酒精影響致其注意力、
    反應力及駕駛操控力均降低，因而逆向行駛撞擊被害人並導
    致被害人死亡，使告訴人及被害人家屬頓失至親，事後測得
    之吐氣酒精濃度更高達每公升0.93毫克，其犯罪情節、過失
    態樣及所生之危害均屬嚴重，惡性非輕。又被告固於本案審
    理期間與告訴人達成調解，且迄能按調解內容履行分期給付
    ，此有本院調解筆錄、辦理刑事案件電話查詢紀錄表附卷可
    按（見本院卷第110之1至110之2頁、第125頁）；然考量因
    雙方約定分期給付賠償金額之故，是告訴人尚未實際全數獲
    償。是此部分雖足徵被告犯後態度非惡，然併與卷內其餘資
    料綜合判斷，難認其有何堪以憐憫之特殊事由，可謂客觀上
    足以引起一般人之同情，亦無量處法定最低刑度而猶嫌過重
    之情事，自難認有依刑法第59條規定酌減其刑之餘地。
　⒊且辯護人所稱被告犯後坦承犯行，並與告訴人達成調解等節
    ，業經本院審酌上情後而於法定刑度內量定其刑（詳後述）
    。是辯護意旨此部分所指，難認有據，本案不再依刑法第59
    條規定酌減其刑。
　㈢本院審酌酒後駕車之危害及酒後不應駕車之觀念，已透過學
    校教育、政令宣導及各類媒體廣為介紹傳達各界週知多年，
    被告對於酒後不能駕車，及酒醉駕車之危險性，應有相當之
    認識，且其於本案犯行前，甫因酒後駕車之公共危險案件為
    警查獲，卻再度飲酒後駕車上路，堪認其自我約束能力薄弱
    ，且終因酒精影響肇事，造成被害人死亡之結果，使告訴人
    、被害人家屬承受難以抹滅之傷痛及無可挽回之憾，所為實
    屬不該。惟衡酌被告犯後始終坦承犯行，且與告訴人達成調
    解，並有按期給付分期款項等情，均如前述；復兼衡其本案
    犯罪之動機、目的、手段、情節、違反注意義務之程度及所
    生危害，暨被告自述高職畢業之智識程度、從事模板工作之
    生活狀況等一切情狀（見本院卷第137頁），量處如主文所
    示之刑。
據上論斷，應依刑事訴訟法第299條第1項前段，刑法第185條之3
第2項前段，判決如主文。
本案經檢察官郭書綺提起公訴，檢察官劉哲名到庭執行職務。
中　　華　　民　　國　 111　　年　　 1　　月　　14　　日
                  刑事第四庭  審判長法　官  黃柏嘉
　　　　　　　                      法　官  張家豪
　　　　　　　　　　　　　　　　    法　官  陳韋如
以上正本證明與原本無異。
如不服本判決應於收受判決後20日內向本院提出上訴書狀，並應
敘述具體理由。其未敘述上訴理由者，應於上訴期間屆滿後20日
內向本院補提理由書(均須按他造當事人之人數附繕本)「切勿逕
送上級法院」。 
　　　　　　　　　　　　　　　      書記官　劉貞儀
中　　華　　民　　國　　111 　年　　1 　　月　　15　　日
附錄本案論罪科刑法條全文：　　　　　　　　　　　　　　　
中華民國刑法第185條之3
駕駛動力交通工具而有下列情形之一者，處2年以下有期徒刑，
得併科20萬元以下罰金：
一、吐氣所含酒精濃度達每公升零點二五毫克或血液中酒精濃度
    達百分之零點零五以上。
二、有前款以外之其他情事足認服用酒類或其他相類之物，致不
    能安全駕駛。
三、服用毒品、麻醉藥品或其他相類之物，致不能安全駕駛。
因而致人於死者，處3年以上10年以下有期徒刑；致重傷者，處1
年以上7年以下有期徒刑。
曾犯本條或陸海空軍刑法第54條之罪，經有罪判決確定或經緩起
訴處分確定，於5年內再犯第1項之罪因而致人於死者，處無期徒
刑或5年以上有期徒刑；致重傷者，處3年以上10年以下有期徒刑
。